臺灣雲林地方法院民事判決　九十三年訴字第一九七號
　　原　　　告　中國產物保險股份有限公司
　　法定代理人　甲○○
　　訴訟代理人　丙○○
　　被　　　告　乙○○
　　訴訟代理人　丁○○
右當事人間請求損害賠償事件，本院判決如左：
    主    文
被告應給付原告新台幣壹佰肆拾萬壹仟佰陸拾元及自民國九十三年四月二十四日起
，至清償日止，按年息百分之五計算之利息。
訴訟費用新台幣壹萬肆仟玖佰伍拾玖元由被告負擔。
本判決於原告以新台幣肆拾柒萬元供擔保後，得假執行。
    事    實
甲、原告方面：
一、聲明：除假執行供擔保金額外，如主文所示。
二、陳述：
  １被告乙○○未依規定考領機車駕駛執照，於民國九十一年七月十九日十二時二十
    分許，駕駛車牌號碼ＷＧＩ─九三一號輕型機車，搭載其女兒蔡怡芬，沿雲林縣
    水林鄉○○○號○路（縣道）由東往西行駛，途經雲林縣水林鄉○○村○○路一
    六．五公里一六公尺處，原應注意車前狀況，並隨時採取必要之安全措施，依當
    時為晴天，路面乾燥、無缺陷，道路無障礙物，視距良好之情形下，並非不能注
    意，竟疏未注意車前狀況，適有韋朝安駕駛萬事通通運股份有限公司所有車牌號
    碼Ｘ三─一七三號曳引車，因左前輪胎破裂，停放在該處待修，乙○○因未注意
    車前狀況，自後方撞及該曳引車左後部位，人車倒地，乙○○受傷，蔡怡芬則因
    傷重，經送醫仍不治死亡。
  ２韋朝安駕駛之萬事通通運股份有限公司所有車牌號碼Ｘ三─一七三號曳引車，為
    原告承保之車輛，事故發生後，萬事通通運股份有限公司與被告達成和解，賠償
    被告新台幣（下同）二百六十萬元，其中該公司投保之強制汽車責任保險部分，
    約定由該公司向原告申領，原告亦已將二百六十萬元入萬事通通運股份有限公
    司帳戶，其中包括蔡怡芬死亡保險金一百四十萬元及醫療費用一千三百六十元。
  ３強制汽車責任保險法第二十七條規定，被保險汽車發生汽車交通事故，加害人有
    下列情事之一者，保險人仍應依本法規定給付保險金，但得在給付金額範圍內，
    向加害人求償：（第四款）違反道路交通管理處罰條例第二十一條之規定而駕車
    者。被告未考領機車駕駛執照而駕駛機車肇事，係違反道路交通管理處罰條例第
    二十一條第一項第一款之規定，原告自得向被告求償支付之蔡怡芬部分保險金額
    及自起訴狀繕本送達翌日起按法定利率計算之遲延利息。
三、證據：提出雲林縣警察局北港分局道路交通事故證明書、台灣雲林地方法院檢察
    署相驗屍體證明書、給付保險金收據、中國農民銀行款回條（有原本）、強制
    汽車責任保險要保書、保險卡等影本為證。
乙、被告方面：
一、聲明：請求駁回原告之訴。
二、陳述：承認被告於肇事當時並未考領機車駕駛執照，也有領到二百六十萬元的和
    解金，但被告並不是和原告和解，也沒有向原告領取保險金。
三、證據：提出和解書影本一件。
丙、本院依職權調用台灣雲林地方法院檢察署九十二年度偵字第三四四五號韋朝安過
    失致人於死案件（偵查）卷。
    理　　由
一、本件原告主張：被告乙○○未依規定考領機車駕駛執照，於民國九十一年七月十
    九日十二時二十分許，駕駛車牌號碼ＷＧＩ─九三一號輕型機車，搭載其女兒蔡
    怡芬，沿雲林縣水林鄉○○○號○路（縣道）由東往西行駛，途經雲林縣水林鄉
    ○○村○○路一六．五公里一六公尺處，原應注意車前狀況，並隨時採取必要之
    安全措施，依當時為晴天，路面乾燥、無缺陷，道路無障礙物，視距良好之情形
    下，並非不能注意，竟疏未注意車前狀況，適有韋朝安駕駛萬事通通運股份有限
    公司所有車牌號碼Ｘ三─一七三號曳引車，因左前輪胎破裂，停放在該處待修，
    乙○○因未注意車前狀況，自後方撞及該曳引車左後部位，人車倒地，乙○○受
    傷，蔡怡芬則因傷重，經送醫仍不治死亡。而韋朝安駕駛之萬事通通運股份有限
    公司所有車牌號碼Ｘ三─一七三號曳引車，為原告承保之車輛，事故發生後，萬
    事通通運股份有限公司與被告達成和解，賠償被告新台幣二百六十萬元，其中該
    公司投保之強制汽車責任保險部分，約定由該公司向原告申領，原告亦已將二百
    六十萬元入萬事通通運股份有限公司帳戶，其中包括蔡怡芬死亡保險金一百四
    十萬元及醫療費用一千三百六十元。依強制汽車責任保險法第二十七條規定，被
    保險汽車發生汽車交通事故，加害人有下列情事之一者，保險人仍應依本法規定
    給付保險金，但得在給付金額範圍內，向加害人求償：（第四款）違反道路交通
    管理處罰條例第二十一條之規定而駕車者。被告未考領機車駕駛執照而駕駛機車
    肇事，係違反道路交通管理處罰條例第二十一條第一項第一款之規定，原告自得
    向被告求償支付之蔡怡芬部分保險金額及自起訴狀繕本送達翌日起按法定利率計
    算之遲延利息等情，業經原告提出雲林縣警察局北港分局道路交通事故證明書、
    台灣雲林地方法院檢察署相驗屍體證明書、給付保險金收據、中國農民銀行款
    回條（有原本）、強制汽車責任保險要保書、保險卡等影本為證，而被告亦承認
　　其於肇事當時並未考領機車駕駛執照，也有領到二百六十萬元的和解金，並有台
　　灣雲林地方法院檢察署九十二年度偵字第三四四五號韋朝安過失致人於死案件（
　　偵查）卷可稽，自堪信原告之主張為真正。
二、按被保險汽車發生汽車交通事故，加害人有下列情事之一者，保險人仍應依本法
    規定給付保險金，但得在給付金額範圍內，向加害人求償：（第四款）違反道路
    交通管理處罰條例第二十一條之規定而駕車者，強制汽車責任保險法第二十七條
    定有明文，被告未經考領機車駕駛執照，即擅自駕駛機車肇事，係違反道路交通
    管理處罰條例第二十一條第一項第一款不應「未領有駕駛執照駕車」之規定，原
    告自得向被告求償支付之蔡怡芬部分保險金及法定遲延利息。
三、被告雖辯稱並不是和原告和解，也沒有向原告領取保險金，但被告於和解時與萬
    事通通運股份有限公司約定強制汽車責任保險部分，由該公司向原告申領，等於
    是該公司向原告請領保險金後再給付被告（由該公司先自行給付，再向原告申領
    保險金也無妨），並不能改變原告已經給付保險金之事實。本院爰判命被告應賠
    償如主文所示金額及自起訴狀繕本送達次日即民國九十三年四月二十四日起按法
    定利率年息百分之五計算之遲延利息。
四、原告陳明願供擔保，聲請宣告假執行，核無不合，爰酌定相當之擔保金額准許之
    。
五、據上論結，本件原告之訴為有理由，依民事訴訟法第七十八條、第三百九十條第
    二項判決如主文。
中　　　華　　　民　　　國　　九十三　　年　　　五　　　月　　二十六　　日
                                        臺灣雲林地方法院民事庭
~B法　　　官　邱瑞裕
右為正本，係照原本作成。
如對本判決上訴須於判決送達後二十日內向本院提出上訴狀。（須附繕本）
中　　　華　　　民　　　國　　九十三　　年　　　五　　　月　　二十六　　日
~B法院書記官　周玄鎮
